臺灣高雄地方法院民事判決　九十二年度訴字第一二九七號
　　原　　　告　弓海企業有限公司
　　法定代理人　丙○○
　　訴訟代理人　李文禎律師
　　　　　　　　黃如流律師
　　被　　　告　格銳高興業有限公司　設高雄縣大寮鄉大發工業區○○○街十號
　　法定代理人　戊○○　　　　.
　　訴訟代理人　吳剛魁律師
當事人間請求給付貨款事件，本院於民國九十三年一月三十日言詞辯論終結，判決如
下：
    主      文
被告應給付原告新台幣壹佰肆拾參萬壹仟陸佰柒拾伍元，及自民國九十二年五月三十
一日起至清償日止，按週年利率百分之五計算之利息。
訴訟費用由被告負擔。
本判決於原告以新台幣肆拾肆萬捌仟元供擔保後，得假執行；但被告如以新台幣壹佰
肆拾參萬壹仟陸佰柒拾伍元為原告預供擔保後，得免為假執行。
    事實與理由
一、本件被告經合法通知，未於言詞辯論期日到場，核無民事訴訟法第三百八十六條
    各款所列情形，爰依原告聲請，由其一造辯論而為判決。
二、本件原告主張：被告先後於民國九十一年八月十九日、二十一日、三十日向原告
    下單訂購可由既有模具進行鑄造（以下簡稱「鑄造規格品」）之過濾器數組，貨
    款分別為新台幣（下同）二十一萬二千一百元、一百一十七萬二千三百二十五元
    、四萬七千二百五十元，詎被告於收受貨品後迄未給付分文，總計積欠貨款達一
    百四十三萬一千六百七十五元，迭經催討無效，為此爰依買賣契約之法律關係，
    訴請被告給付一百四十三萬一千六百七十五元及自起訴狀繕本送達翌日起算之法
    定遲延利息，並陳明願供擔保請准宣告假執行。
三、被告未於言詞辯論期日到場，惟其先前到場及書狀則以：原訴外人中國大陸廣州
    宏仁電子工業有限公司（以下簡稱宏仁公司）因建廠需用特定尺寸、規格之過濾
    器，遂請求被告代尋廠商購買，經被告多方接洽，乃於九十一年八、九月間將宏
    仁公司所設計之過濾器平面圖連同詳細製作規範（以下簡稱宏仁公司設計圖），
    包括數量、尺寸、及級別、種類、法蘭面、突長、管類等規格，一併傳真予原告
    ，表明所欲購買之特定過濾器並下單訂購，而與原告成立買賣契約，詎原告竟以
    等量但尺寸、規格均較小之「鑄造規格品」為交付，而顯有瑕疵，經屢次向原告
    反應無效，被告不得已乃於九十二年一月間向原告為解除契約之通知，雙方契約
    既已解除，則原告關於貨款之請求自失所據等語資為抗辯，求為判決駁回原告之
    訴，並陳明如受不利益之判決，願供擔保請准宣告免為假執行。
四、本件原告主張被告於九十一年八、九月間數次向原告訂購過濾器而在兩造間成立
    買賣契約（以下簡稱系爭契約），累積貨款達一百四十三萬一千六百七十五元，
    原告已依被告所訂數量交付足額過濾器，但被告未曾給付任何貨款乙節，業據提
    出與所述相符之報價單暨規格表、採購訂單、送貨單等件為證，被告對此亦不爭
    執，自堪信為真實，惟被告另以前揭情詞置辯，是本件之爭點乃在於：兩造究竟
    是係就「鑄造規格品」，抑或是對宏仁公司設計圖示之特定尺寸、規格過濾器，
    達成系爭買賣契約合意？進言之，原告所為「鑄造規格品」之交付，是否不符系
    爭契約本旨而有瑕疵，使被告取得解除權並於九十二年一月間合法解除系爭契約
    ？
五、經查：
  (一)被告所提宏仁公司設計圖中有「二吋」、「一又二分之一吋」及「四分之三吋」
    三種入出口徑不同之過濾器，恰與原告所提之九十一年七月二十六日報價單（以
    下簡稱第一次報價單）所載過濾器種類相符，及就數量方面之載記，二者亦相一
    致，但相較於兩造俱不爭執之採購訂單，則均短少了「四吋」及「三吋」二種過
    濾器；及原告另提之九十一年八月十三日報價單（以下簡稱第二次報價單），則
    在材質、入出口徑、過濾精度、貨品單價（含打字及手寫二部分）、附加磁棒等
    項目與採購訂單所載相符等情，有採購訂單、宏仁公司設計圖及第一、二次報價
    單等件在卷可稽。又第二次報價單雖因在耐壓設計欄位所載單位採「psi」而非
    「LB」，及漏載「單桶式過濾器」字句，致形式上與採購訂單仍有所差異，然一
    「psi」即等於一「LB」乙節，有卷附單位換算表足憑，參以兩造自始即僅針對
    過濾器進行買賣協議，則有無過濾器字句之載記應不致對兩造認知產生影響，是
    足認採購訂單與第二次報價單所載實際上相一致。至宏仁公司設計圖，乃僅係與
    第一次報價單相同，而與採購訂單不相符合。
  (二)關於兩造為買賣協議之過程，業經證人即原告方面之承辦人甲○○到庭證稱：九
    十一年七月間，勇盛公司的乙○○先生傳真特定尺寸、規格過濾器之圖面（即宏
    仁公司設計圖）向我詢價，我隨即於同月二十六日為報價（即第一次報價），經
    過一段時間，曹先生又電詢是否可以降價，經我答以該特定尺寸、規格與公司既
    有模具不符，無以鑄造，必須另行製模、鍛造，需費較多而沒有降價空間後，曹
    先生始改稱該批過濾器實際上乃被告所欲訂購者，要我直接與被告方面之承辦人
    丁○○小姐聯繫，因此我才進而與陳小姐洽談過濾器滿買賣一事。在雙方洽談過
    程中，因陳小姐表示以後會持續有數宗交易，故我斟酌成本後願意稍微降價，但
    陳小姐對調降後之價格仍舊不滿意，因而雙方未能達成協議。幾天後，陳小姐主
    動來電詢問是否有過濾功能相同但價格較低的產品，我遂以在材質、耐壓設計、
    過濾精度等方面功能相同之「鑄造規格品」進行報價（即第二次報價─打字部分
    ），且除以口頭告知「鑄造規格品」與先前傳真圖面所示之過濾器在尺寸、規格
    上有所不符外，我還在特別報價單上標明、註記以示區辨，嗣經再次議價（即第
    二次報價－手寫部分）、確認後，被告才下訂單等語綦詳，查該證言內容既核與
    乙○○所述：我所服務之勇盛公司與兩造均有業務往來，本件起初是被告接到宏
    仁公司設計圖後交由我代為購買，而我原先也計劃由勇盛公司先跟原告購買後再
    轉賣予被告以從中賺取些許差價，但因原告公司報價過高且始終不調降致無法達
    成合意，所以我放棄原先計劃，並介紹原告直接與被告進行交易等語相符；且能
    有效解釋何以原告有先後二次過濾器種類相歧之報價，及該等報價單卻又分別與
    宏仁公司設計圖、採購訂單相符等情，而堪以採信，被告徒以證人甲○○係原告
    所屬員工為由空言否認其證詞，並不足取。從而兩造先前固曾就宏仁公司設計圖
    所示之特定尺寸、規格過濾器進行過買賣交涉，惟因價金始終無法合致而未能成
    立契約，嗣經再次的詢價、報價、議價、確認及下單訂購等繁複程序後，始針對
    「鑄造規格品」達成買賣合意乙節堪以認定，被告所陳係其將宏仁公司設計圖逕
    傳真予原告，兩造僅就宏仁公司設計之特定尺寸、規格過濾器為單一報價及下單
    訂購云云，與事證不符，不能採信。
  (三)至原告於九十二年三月二十八日傳真予被告之文中，固有「本公司鑒於此爭議因
    雙方認知因素尚未結案」等語，惟通觀該傳真聯繫函全文，乃係原告為避免訟爭
    、希冀儘速解決問題而提出之建議方案，有該函在卷可憑，被告斷章取義指該函
    為原告對交貨不符之自認，不足採取；再者，被告既為想藉由轉賣過濾器而賺取
    差價利益之廠商，本應自行充實相關專門知識，且應自行承擔買方退貨之風險，
    此亦為債之相對性法理所必然，其誤以過濾功能相符即可代用，遂向原告訂購低
    價之不同尺寸、規格過濾器，嗣遭買方退貨而蒙受之損失，自不容泛指為原告誤
    導、詐欺所致而任意轉嫁；此外，自行負責將貨品託運往大陸事宜，而有機會於
    裝船前先詳細驗收貨品之被告，卻遲至宏仁公司向其反應尺寸、規格不符後，始
    向原告討論退貨事宜，更足認原告關於貨品之交付符合當初兩造買賣契約之所定
    ，被告所陳原告以尺寸、規格不符貨品為給付而有瑕疵云云，亦不足採。
  (四)綜上所述，兩造乃就「鑄造規格品」，而非宏仁公司設計之特定尺寸、規格過濾
    器成立系爭契約，是以原告所給付之「鑄造規格品」即符合契約本旨而無何瑕疵
    可言，且被告亦不因此取得解除權而自始未曾享有該權利，從而被告於九十二年
    一月間所為解除系爭契約之意思表示並不生效力，兩造間之買賣契約仍有效存在
    。
六、按買受人對於出賣人，有支付約定價金之義務；遲延之債務，以支付金錢為標的
    者，債權人得請求依法定利率計算之遲延利息；又應付利息之債務，其利率未經
    約定，亦無法律可據者，週年利率為百分之五；民法第三百六十七條、第二百三
    十三條第一項、第二百零三條分別定有明文。查本件被告與原告訂立過濾器買賣
    契約後未依約給付價金，且原告所給付之物並無瑕疵，被告解除契約並不合法，
    系爭契約仍有效存在等節既已認定如前，是以原告依買賣契約之法律關係請求被
    告應給付一百四十三萬一千六百七十五元之價金，及自起訴狀繕本送達翌日即九
    十二年五月三十一日起至清償日止，按週年利率百分之五計算之遲延利息，為有
    理由，應予准許。
七、本件事證已臻明確，是以經迭次傳訊均不到庭之證人丁○○已無傳訊之必要，另
    被告係為轉賣予宏仁公司始購買過濾器乙節，縱為原告所明知，亦僅係締約目的
    之問題，及兩造其餘攻擊防禦方法，均核與判決結果不生影響，爰不一一論述，
    併此敘明。
八、本件為原告勝訴之判決，兩造陳明願供擔保，聲請宣告假執行，或免為假執行，
    經核均合於法律之規定，爰分別酌定相當之擔保金額宣告之。
九、據上論結，本件原告之訴為有理由，依民事訴訟法第三百八十五條第一項前段、
    第七十八條、第三百九十條第二項、第三百九十二條第二項，判決如主文。
中　　　華　　　民　　　國　　九十三　　年　　　二　　　月　 　十三 　　日
                                  民事鳳山庭
~B審判長法  官　王伯文
~B      法　官　藍家慶
~B      法　官　莊珮吟
右為正本係照原本作成。
如不服本判決，應於送達後廿日內，向本院提出上訴狀並表明上訴理由，如於本判決
宣示後送達前提起上訴者，應於判決送達後十日內補提上訴理由書（須附繕本）。
中　　　華　　　民　　　國　　九十三　　年　　　二　　　月　　 十三     日
~B法院書記官　王世雄
